【裁判字號】    90,上更(一),49
【裁判日期】    890727
【裁判案由】    違反毒品危害防制條例
【裁判全文】
臺灣高等法院高雄分院刑事判決    九十年度上更(一)字第四九號
    上  訴  人  台灣高雄地方法院檢察署檢察官
    被      告  甲○○
    指定辯護人  本院公設辯護人  李佩娟
右上訴人因被告違反毒品危害防制條例案件，不服臺灣高雄地方法院八十八年度訴字
第一四八０號中華民國八十九年七月二十七日第一審判決（起訴案號：臺灣高雄地方
法院檢察署八十八年度偵字第六八八四號），提起上訴，判決後，經最高法院發回更
審，本院判決如左：
      主      文
原判決關於甲○○部分撤銷。
甲○○連續幫助販賣第二級毒品，處有期徒刑肆年。
      事      實
一、甲○○基於幫助呂健豪販賣第二級毒品安非他命牟利之概括犯意，提供其所申請
    使用之0000000000號行動電話作為呂健豪與王永南間連絡交易之工具
    ，並駕駛其所有之自小客車載送呂健豪前往約定交易之地點，於八十八年一、二
    月間農曆春節前後，分別在王永南住宅即高雄市○○區○○里○○○路四九九號
    前及高雄市○○街九號前，先後五次由呂健豪下車販賣第二級毒品安非他命予王
    永南吸用，先前三次各以新台幣一千元在王永南住宅前交易，後二次各以新台幣
    五千元之價格成交，（一次於八十八年二月三日凌晨一時許，在王永南上開住宅
    前，一次在之後約一、二星期在高雄市○○街九號前交易），嗣於八十八年三月
    五日十四時許，在高雄市○○區○○街九號前，王永南為警查獲而供出毒品來源
    。
二、案經高雄市政府警察局刑警大隊移送臺灣高雄地方法院檢察署檢察官偵查起訴。
      理      由
一、訊據被告甲○○坦承將其所有之行動電話借與呂健豪使用，並曾開車載呂健豪找
    過王永南二次，惟否認有幫助呂健豪販賣安非他命之犯行，辯稱：呂健豪向我借
    用行動電話聯絡交易安非他命，我不知情，我載他去找王永南，不知道他是要賣
    安非他命給王永南等語。
二、但查被告甲○○於警訊中供稱：八十八年二月三日當天其開車載呂健豪，將行動
    電話0000000000號借給呂健豪使用，有聽到呂健豪與王永南談論買賣
    毒品，後來載呂健豪至王永南宅前，由呂健豪將安非他命五千元賣給王永南；嗣
    於原審謂伊知道呂健豪在販賣毒品，曾載呂健豪找王永南二次，第一次在王永南
    大豐二路住宅樓下，第二次在永祥街九號，伊的車是福特嘉年華，白色，無後行
    李箱型等語（見警卷第二頁，原審卷第五五、一０三、一０四頁），與王永南於
    警訊中供稱：呂健豪說晚上打0000000000號行動電話就可找到他；嗣
    於原審供稱：過年後買了二次，打甲○○的行動電話，電話是甲○○的，呂健豪
    在用，甲○○有與呂健豪一起來，甲○○知道呂健豪是賣安非他命給伊；八十八
    年農曆過年前後，伊向呂健豪買毒品五次，都有看見另外一名男子陪同呂健豪，
    呂健豪與伊交易，那位男子都在白色嘉年華車上等云云（見警卷第七頁、原審卷
    第三四、三五、一０四、一０五頁），於本院調查中仍稱：我向呂健豪交易五次
    ，有一個男子陪他來，但我都沒有看過他的面貌，他沒有下車，車子都停很遠，
    車子是白色嘉年華的車，只有一次交易在永祥街九號前，其他都是在我家交易等
    語。該男子為何人﹖質之證人呂健豪雖於本院證稱「白色嘉年華車是甲○○的沒
    錯，但不是每次跟我去，他只跟我去一次，其他都是我跟別的朋友向甲○○借車
    去找王永南。」等詞，指駕駛甲○○所有之白色嘉年華車者另有他人，惟經本院
訊之被告甲○○則供稱：白色嘉年華的車都是我在開的，是需要時呂健豪會叫我
    載他，我就載他等語，否認將該車借與他人駕駛，足見駕車陪同呂健豪前往證人
    王永南之住處前及永祥街九號者即係被告甲○○無疑。但被告甲○○陪同呂健豪
    前往交易地點總計幾次﹖雖證人王永南於警訊之初供稱有三次，惟其後則明確供
    稱「在八十八年農曆過年前後至被查獲時止，密集買了五次，每次正確時間不記
    得；第一、二、三次各以買一千元，第四、五次各買五千元，第一、二、三、四
    次之交貨地點是在我家樓下（大豐二路四九九號），第五次交貨地點是在永祥街
    九號，這五次都有看見另一名男子陪同呂健豪：：呂健豪與我交易，那位男子都
    在白色嘉年華車上等（見原審卷第一０五頁），又王永南於警訊時供稱八十八年
    二月三日凌晨一時許，呂健豪與另名男子駕車前來我家前，呂健豪下車將安非他
    命一包拿給我，我則拿五千元給他，銀貨兩訖，與檢察官核發通訊監察書，交由
    高雄市政府警察局刑警大隊監聽王永南所使用之0000000000號行動電
    話，所發現八十八年二月三日零時二十七分許，王永南如何打前開被告甲○○所
    有之行動電話與呂健豪連絡交易毒品事宜，雙方並以五千元成交等情相符，此有
    通訊監察譯文附卷可稽，堪認王永南之供述不虛。雖警訊時供稱交易三次，原審
    時供稱過年後買二次，然就問答內容觀之，初或有所隱瞞或僅作簡略或部分之陳
    述，均不如其後就五次交易之時地、金額所為之供述明確詳盡，自應以被告完整
    陳述之內容為準。從而，被告甲○○將行動電話借與呂健豪，作為王永南與呂健
    豪聯絡之用，並於呂健豪五次前往交易地點時，開車載呂健豪前往交貨，雖其本
    人未與王永南洽談交易事宜，亦未送交毒品安非他命並收取金錢，難認其與呂健
    豪間就販賣安非他命有犯意之聯絡，亦未參與販賣之構成要件行為，惟如被告甲
    ○○於原審所供述「八十八年農曆年前呂健豪有住我家一陣子」「我知道他在賣
    毒品」（見原審卷第五十五頁）並於警訊中坦承有聽到呂健豪與王永南談論買賣
    毒品事，則其每次不定時，包括凌晨一時許，均應呂健豪請求開車前往王永南住
    宅前，車停遠處，待王永南於住宅樓下與呂健豪短暫見面，即開車載呂某返回，
    呂健豪與王永南間進行何事，豈有不知之理，被告辯稱不知呂健豪找王永南做什
    麼云云難以採信。其明知交易安非他命之情，仍基於幫助販賣之意圖，提供協助
    ，便於呂健豪販賣安非他命圖利甚明。
三、至呂健豪於警訊中雖曾供稱：甲○○曾販賣安非他命給王永南，惟被告甲○○堅
    決否認，即證人王永南亦始終指證其向呂健豪購買安非他命，未曾向被告甲○○
    購買，而警方監聽王永南之行動電話，亦祇發現王永南與呂健豪聯絡交易毒品，
    雙方以五千元成交，有通訊監察譯文可稽，足見呂健豪於警訊中所為不利於被告
    甲○○之詞在為己卸責，難以採信。而證人王永南於八十八年三月五日為警查獲
    時，扣得第二級毒品安非他命二包及玻璃吸食器、燈泡、吸管等吸食用具，並坦
    承多次吸用安非他命之惡習，參以被告於原審供述「呂健豪曾賣安非他命給我二
    次，一次買一千，第二次買二千，用夾鏈袋包，大約二吋人頭照片大小，裝四分
    之一的量」等情，以渠等交易之金額、數量及對於安非他命之共同認知，扣案王
    永南所有之吸食用具為一般吸用安非他命之方式觀之，證人王永南供稱其向呂健
    豪購買之毒品為第二級毒品安非他命應無疑義。至呂健豪有無營利意圖，依證人
    王永南於原審證述「八十八年二、三月間，呂健豪打行動電話給我，問我要不要
    買安非他命，說這次貨不錯，我說買五千，他就送到我家樓下給我，當時是晚上
    十二點多，呂健豪是從巷子走出來的，第二次距第一次約一、二星期，也打行動
    電話給我，當時我在工作，我也買五千，我在英祥街眼鏡公司，他送到晚上九點
    多，是從旁邊走過來」等情（見原審卷第五十三頁背面），顯然是呂健豪主動聯
    絡出售，且立刻送貨收款，若無利可圖，孰能置信。雖證人王永南就此供稱「是
    呂健豪將安非他命賣給我時，自己再抽一些回去」「他說是他代我向別人買，抽
    回是代工，他說沒賺我錢」等語，惟是否賺取差價，自不能依賣者片面之詞，縱
    令抽取部分安非他命屬實，亦係賺取該部分安非他命之利得，呂健豪販賣安非他
    命與王永南從中營利至明。綜上所述，被告甲○○幫助呂健豪販賣安非他命圖利
    之事證明確，犯行洵堪認定。原審不察，遽為被告無罪之諭知，自有未合，檢察
    官上訴意旨指摘此部分判決不當，為有理由，應由本院就被告部分撤銷改判。
三、核被告所為，係幫助犯毒品危害防制條例第四條第一項販賣第二級毒品罪，其先
    後五次幫助販賣之犯行，時間緊接，幫助之方式相同，犯罪之構成要件亦同，顯
    係基於概括犯意而為之，應依連續犯之規定論以一罪，並加重其刑，惟法定本刑
    無期徒刑部分依法不予加重。又被告係幫助助，應依正犯之刑減輕其刑，並先加
    而後減。檢察官起訴認被告與呂健豪間係共同正犯，與事實尚有未符。爰審酌被
    告幫助販賣安非他命毒品，戕害他人身心及連續五次犯行，每次交易金額一千元
    或五千元，尚非多量大額之買賣，情節尚非重大，且係應朋友之請提供協助等一
    切犯罪情狀，判處如主文所示之刑。
據上論斷，應依刑事訴訟法第三百六十九條第一項前段、第三百六十四條、第二百九
十九條第一項前段、毒品危害防制條例第四條第一項、刑法第十一條前段、第三十條
、第五十六條，判決如主文。
本案經檢察官沈紹嘉到庭執行職務。
中    華    民    國      九十      年       四       月     二十六   日
                              臺灣高等法院高雄分院刑事第三庭
                                  審判長法官  莊秋桃
                                        法官  莊崑山
                                        法官  陳中和
右正本證明與原本無異。
如不服本判決，應於判決送達後十日內向本院提出上訴狀，其未述理由者並應於提
出上訴狀後十日內向本院補提理由書（應附繕本)。
                                      書記官  林淑敏
中   華    民    國      九十      年       四       月     二十七   日
附錄：本判決論罪科刑法條：
毒品危害防制條例第四條第一項
製造、運輸、販賣第一級毒品者，處死刑或無期徒刑；處無期徒刑者，得併科新臺幣
一千萬元以下罰金。
                                                                        Ｄ


司法院資訊處製作；財團法人民間司法改革基金會備份。
